臺灣高雄地方法院刑事判決　　　　　　　96年度易字第2289號
公　訴　人　臺灣高雄地方法院檢察署檢察官
被　　　告　甲○○
上列被告因電子遊戲場業管理條例案件，經檢察官聲請簡易判決
處刑（95年度偵字第26479 號），本院認不得以簡易判決處刑，
改依通常程序審理，判決如下：
    主  文
本件免訴。
    理  由
一、聲請簡易判決處刑意旨原係以：被告甲○○、吳嘉惠與李蕎
    綺（吳嘉惠、李蕎綺業經本院以96年度簡字第462 號另行判
    決）分別係位於高雄市前鎮區○○○路989 號「娃娃樂園」
    之負責人、店員與店員，未依電子遊戲場業管理條例辦理營
    利事業登記，竟共同基於經營電子遊戲場業之犯意聯絡，自
    民國95年8 月8 日起至95年8 月11日下午3 時30分許止，在
    上開樂園，設置電子遊戲機@ 王瑪水果盤、網豹水果盤及世
    界足球杯各1 臺供不特定人益智娛樂。嗣於95年8 月11日下
    午3 時30分許，在該處為警查獲，並扣得電子遊戲機3 臺及
    代幣89枚。因認被告甲○○違反電子遊戲場業管理條例第15
    條之規定，涉犯同條例第22條之罪嫌云云。
二、按案件曾經判決確定者，應諭知免訴之判決，刑事訴訟法第
    302 條第1 款定有明文。又訴訟上所謂一事不再理之原則，
    關於實質上一罪或裁判上一罪，亦均有其適用，最高法院60
    年台非字第77號著有判例可資參照。次按，已經提起公訴或
    自訴之案件，在同一法院重行起訴者，應諭知不受理之判決
    ，刑事訴訟法第303 條第2 款定有明文。縱先起訴之判決，
    確定在後，如判決時，後起訴之判決，尚未確定，仍應就後
    起訴之判決，依非常上訴程序，予以撤銷，諭知不受理。惟
    若先起訴之判決雖確定在後，但於判決時，後起訴之判決，
    已經先行確定，則應以先確定者為有既判之拘束力，後確定
    者，應依同法第302 條第1 款之規定為免訴之諭知（最高法
    院90年度台非字第132 號判決採同一見解）。經查：
  (一)我國刑法體系架構主要乃繼受德、日二國大陸法系之概念，
    針對行為人先後或同時以單一行為（包括自然意義之一行為
    與法律意義之一行為）或多次行為而實現多數犯罪構成要件
    之情形，並非截然採取一罪一罰之論罪模式，而須由法院依
    個案情形判斷其是否構成法規競合（例如特別關係、補充關
    係、吸收關係等）、或依法論以一罪或分論併罰。又刑法罪
    數之目的即在於如何同時對行為人之主觀犯罪意思及客觀犯
    罪行為做出適當評價、進而賦予刑罰之法律效果，未可偏廢
    一方。因此，除單純一罪之情形外，法院面對行為人罪數之
    處理，一方面既要避免評價不足之缺漏，他方面亦須避免過
    度評價（或重複評價）之不當，因此，無論係刑法理論上所
    稱接續犯、繼續犯、集合犯或包括一罪等概念，以及修正前
    刑法所明定之連續犯、牽連犯等規定，俱係由此概念衍生而
    來。是以針對前述法律評價之過程，首應釐清者乃係行為人
    客觀上所實施之行為個數，復佐以各該行為性質、時空關係
    是否緊密結合，以及依一般社會通念是否均認得以單一行為
    加以論斷等因素，用以判斷行為人主觀上是否果係基於單一
    （或同一）行為決意而實施前揭行為，方能據此憑為行為人
    罪數討論之基礎，合先敘明。
  (二)蓋電子遊戲場業管理條例第15條規定「未依本條例規定辦理
    營利事業登記者，不得經營電子遊戲場業」，違反前揭規定
    者，依同條例第22條規定應處以刑罰。而所謂電子遊戲場業
    ，依該條例第3 條規定係指設置電子遊戲機供不特定人益智
    娛樂之營利事業，從而所謂經營電子遊戲場「業」，乃指經
    營電子遊戲場業務而言。按刑法上所稱業務之營業犯，係指
    以反覆同種類之行為為目的之社會的活動而言，屬於集合犯
    之一種，為包括一罪。依審判不可分原則，構成包括一罪之
    部分行為，曾經判決有罪確定者，其效力當然及於全部，倘
    檢察官復就其餘部分重行起訴，即應諭知免訴之判決（最高
    法院95年度台非字第318 號判決意旨參照）。準此，本件被
    告客觀上雖有多次非法擺設電子遊戲機具之舉，然其主觀上
    乃係基於經營電子遊戲場業之單一行為決意，且各該行為彼
    此間確屬密接、重疊，要非可徒以各次擺設地點、起迄時間
    等未臻一致，即遽認應就各次擺放行為分別單獨予以評價。
    揆諸前揭說明，本院乃認除有具體事證可資推認被告果係另
    行起意、進而實施非法經營電子遊戲場業行為者外，應就被
    告數次擺設電子遊戲機具犯行包括論以一非法經營電子遊戲
    場業之罪，方屬適法。
  (三)準此，本件被告先前基於非法經營電子遊戲場業之犯意，於
    95年7 月25日某時起、95年8 月15日某時起、95年8 月19日
    某時起、95年8 月26日某時起，分別在於高雄市○○區○○
    街100 號「東日超商」、高雄市○○區○○街72號「界陽超
    商」、高雄市○○區○○路211 號「7 ＋1 超商」及高雄市
    楠梓區○○路174 號「幸運星彩券行」內擺設電子遊機具，
    嗣先後於95年8 月4 日晚間11時20分許、同年月22日下午3
    時10分許、同日晚間8 時50分許及同年月28日下午1 時50分
    許為警查獲，被告此部分犯行業由台灣高雄地方法院檢察署
    檢察官以95年度偵字第28584 、28585 、28586 、28587 號
    聲請以簡易判決處刑（於95年12月8 日繫屬本院），經本院
    於95年12月29日以96年度簡字第7405號判決判處有期徒刑6
    月，經上訴後，於96年3 月14日繫屬於本院（96年度簡上字
    第209 號），嗣於96年3 月28日撤回上訴確定而在案等情，
    有上開判決書暨聲請簡易判決處刑書、台灣高等法院被告前
    案紀錄表及本院辦理刑事案件電話紀錄查詢表各1 件在卷可
    稽。再承前所述，本件檢察官起訴之犯罪事實，被告非法經
    營電子遊戲場業之時間既係在95年8 月8 日至11日間，顯已
    包含在前述本院95年度簡字第7405號判決所載犯行之時間內
    ，足見被告係本於非法經營電子遊戲場業之單一行為決意而
    陸續實施各次犯行，依法自應論以實質上一罪。職是，依審
    判不可分原則，本件聲請簡易判決處刑書檢察官所指犯罪事
    實（最後犯罪時間為95年8 月11日，於96年1 月29日繫屬本
    院），既與前開本院95年度簡字第7405號判決所載犯行構成
    實質上一罪，且因95年度簡字第7405號判決既於96年3 月28
    日因被告撤回上訴而已先行確定，故本件於判決時自應受該
    確定判決既判力之拘束，不容重複裁判。自應由本院就此部
    分，不經言詞辯論，逕為免訴之諭知。
據上論斷，應依刑事訴訟法第452 條、第302 條第1 款、第307
條，判決如主文。
中　　華　　民　　國　　96　　年　　7 　　月　　31　　日
                  刑事第八庭    法  官  李育信
以上正本證明與原本無異。
如不服本判決應於收受本判決後10日內向本院提出上訴書狀，並
應敘述具體理由，如未敘述上訴理由者，應於上訴期間屆滿後20
日內補提理由書狀於本院（均須按他造當事人之人數附繕本）「
切勿逕送上級法院」。
中　　華　　民　　國　　96　　年　　7 　　月　　31　　日
　　　　　　　　　 　　　　　   書記官  廖佳玲
